臺灣橋頭地方法院民事裁定
108年度消債更字第210號
聲請人即債  王昱晴即王鳳英
務人                
0000000000000000

代  理  人  李明燕  法扶律師
上列當事人因消費者債務清理事件聲請更生，本院裁定如下：
    主  文
聲請人王昱晴即王鳳英自民國一百零九年五月二十五日下午四時
起開始更生程序。
命司法事務官進行本件更生程序。
    理  由
一、聲請意旨略以：聲請人即債務人王昱晴即王鳳英前向金融機
    構辦理消費借貸、信用卡契約等，致積欠無擔保債務計新臺
    幣（下同）1,041,212元，因無法清償債務，乃於民國108年
    6月間向本院聲請前置調解，因無法負擔債權人所提還款方
    案而於同年7月4日調解不成立，因聲請人有不能清償債務或
    有不能清償之虞，復未經法院裁定開始清算程序或宣告破產
    ，爰依法聲請准予裁定更生等語。
二、按「債務人不能清償債務或有不能清償之虞者，得依本條例
    所定更生或清算程序，清理其債務。」消費者債務清理條例
    （下稱消債條例）第3條定有明文。衡以消費者與金融機構
    間債之關係之發生，係依契約自由原則及相互間之信賴為基
    礎，此為社會經濟活動得以維繫及發展之重要支柱，債務人
    經濟窘迫，固不應任其自生自滅，債權人一方之利益，仍不
    能因之摒棄不顧。是債務人於協商程序中，自應本於個人實
    際財產及收支狀況，依最大誠信原則，商討解決方案。如終
    究不能成立協商，於聲請更生或清算時，法院審酌上開條文
    所謂「不能清償或有不能清償之虞」，自宜綜衡債務人全部
    收支、信用及財產狀況，評估是否因負擔債務，而不能維持
    最基本之生活條件；所陳報之各項花費，是否確屬必要性之
    支出；如曾有協商方案，其條件是否已無法兼顧個人生活之
    基本需求等情，為其判斷之準據。
三、經查：
  ㈠聲請人前向各金融機構辦理消費借貸、信用卡契約等，致現
    積欠無擔保債務至少1,041,212元，前即已因無法清償債務
    ，而於108年6月間向本院聲請前置調解，因無法負擔債權人
    所提還款方案而於108年7月4日調解不成立等情，有108年5
    月29日調解聲請狀所附債權人清冊、財團法人金融聯合徵信
    中心前置協商專用債權人清冊、信用報告及調解筆錄等件在
    卷可稽，堪信為真實。
  ㈡聲請人現任職於凱棋物業管理，依107年5月至108年4月工作
    薪資證明所示，此期間薪資總額為389,398元，核每月平均
    薪資約32,450元，而其名下僅國泰人壽保險解約金40,630元
    ，106、107年度皆未有申報所得，現未投保勞工保險等情，
    有財產及收入狀況說明書、勞工保險被保險人投保資料表、
    綜合所得稅各類所得資料清單暨國稅局財產歸屬資料清單、
    收入切結書、108年11月15日陳報狀所附工作薪資證明、國
    泰人壽保險股份有限公司109年1月16日國壽字第1090010791
    號函附卷可稽。則查無聲請人有其他收入來源，佐以聲請人
    提出工作薪資證明為證，則以聲請人主張之收入來源，應全
    非虛罔，是以工作薪資證所示每月平均薪資32,450元作為核
    算其現在償債能力之基礎，應能反映真實收入狀況。
  ㈢至支出部分，聲請人主張與前配偶協議單獨扶養2名未成年子
    女，每月支出扶養費20,000元。按直系血親相互間，互負扶
    養之義務，民法第1114條第1款定有明文。查聲請人與前配
    偶育有4名子女，由聲請人扶養之2名子女分別為92年、95生
    ，其名下無任何財產及所得，惟每月各領有單親補助2,074
    元、家扶補助1,700元等情，有戶籍謄本、綜合所得稅各類
    所得資料清單暨國稅局財產歸屬資料清單、108年12月9日陳
    報狀所附領取補助存摺內頁附卷可證。扶養費用部分，依消
    債條例第64條之2第1、2項，並參照民法第1118、1119條規
    定，其負扶養義務之程度，亦應考量其目前身負債務之窘境
    ，所負擔之扶養義務能力，自非比一般，在無其他更為詳實
    之資料可供佐證之情形下，故本院認定以109年度高雄市最
    低生活費標準之1.2倍15,719元為標準，則扣除補助後聲請
    人每月應支出之扶養費應以23,890元為度（計算式：15,719
    ×2－7,548元＝23,890元），聲請人主張每月支出20,000元，
    應屬可採；至聲請人個人日常生活必要費用部分，審酌聲請
    人負債之現況，基於社會經濟活動之互賴及誠信，該日常生
    活所需費用，自應節制開支，不得有超越一般人最低生活標
    準之享受，否則反失衡平，本院依消債條例第64條之2第1項
    ，參酌衛福部社會司所公告歷年最低生活費標準，109年度
    高雄市最低生活費標準13,099元之1.2倍為15,719元，則聲
    請人每月最低生活費除有特殊情形並有證據證明者外，自宜
    以此為度，始得認係必要支出，聲請人主張每月個人必要生
    活費為12,000元，低於上開標準，亦認可採。
  ㈣綜上所述，以聲請人現每月之收入32,450元為其償債能力基
    準，扣除其每月扶養費20,000元及個人必要生活費12,000元
    後僅餘450元，而聲請人目前負債總額為1,041,212元，扣除
    保險解約金40,630元後，債務餘額為1,000,582元，以上開
    餘額按月攤還結果，約百年餘期間始能清償完畢，堪認聲請
    人確有不能清償債務或有不能清償之虞之情事。從而，聲請
    人主張已不能清償債務，聲請本院准予更生，依所舉事證及
    本院調查結果，即無不合。
四、末按「法院開始更生程序之裁定，應載明其年、月、日、時
    ，並即時發生效力。」、「法院裁定開始更生或清算程序後
    ，得命司法事務官進行更生或清算程序，必要時得選任律師
    、會計師或其他適當之自然人或法人一人為監督人或管理人
    。」消費者債務清理條例第45條第1 項、第16條第1 項分別
    定有明文。本件聲請人其目前收入及財產狀況，不能履行債
    務，依聲請人其目前收入及財產狀況，未償之債務亦屬不能
    清償，有如上述。此外，復查無聲請人有消費者債務清理條
    例第46條各款所定駁回更生聲請等事由，從而，聲請人聲請
    更生，洵屬有據，應予准許，爰命司法事務官進行本件更生
    程序。
五、依消費者債務清理條例第11條第1 項、第45條第1 項、第16
    條第1 項，裁定如主文。
中　　華　　民　　國　 109　　年　　5 　　月　　25　　日
              　　民事庭　法　官　李姝蒓
以上正本係照原本作成。
本裁定已於109年5月25日下午4時公告。
本裁定不得抗告。
中　　華　　民　　國　 109　　年　　5 　　月　　25　　日
  　                      書記官　郭南宏